【裁判字號】    97,財管,123
【裁判日期】    980113
【裁判案由】    指定遺產管理人
【裁判全文】
臺灣臺南地方法院民事裁定             97年度財管字第123號
聲  請  人  甲○○
上列聲請人聲請為被繼承人乙○○○指定遺產管理人事件，本院
裁定如下：
    主      文
選任財政部國有財產局臺灣南區辦事處臺南分處為被繼承人乙○
○○（女，民國○○○年○月○日生，身分證統一編號：Ｚ00
0000000號）之遺產管理人。
聲請程序費用新臺幣壹仟元由被繼承人乙○○○之遺產負擔。
    理      由
一、本件聲請意旨略以：緣債務人乙○○○（女，民國○○年○月○
    日生，身分證統一編號：Ｚ000000000號，生前最後住所設籍
    臺南縣七股鄉樹林村1鄰樹林65號之5）於97年8月5日死亡，
    其債務人乙○○○之合法繼承人皆已拋棄繼承權（依據本院
    97年10月23日南院龍家巳97繼字第2169號家事庭通知），現
    經本院民事執行處96年度執當字第71884號清償債務強制執
    行事件執行中，茲為保障聲請人之權益，讓債權人債權獲得
    清償，茲聲請人基於利害關係人之地位，爰依民法第1178條
    條第2項，聲請本院指定被繼承人乙○○○之遺產管理人等
    語。
二、按繼承人均拋棄其繼承權者，準用關於無人承認繼承之規定
    ，民法第1176條第6項定有明文。又繼承開始時，繼承人之
    有無不明，而不能依民法第1177條選定遺產管理人時，得由
    利害關係人聲請法院選任之。民法第1178條第2項亦定有明
    文。是揆諸前揭規定意旨，於繼承人皆拋棄其繼承權，無人
    繼承時，亦應許利害關係人聲請法院選任遺產管理人，俾為
    遺產之處置。
三、經查：聲請人上開主張，業據提出被繼承人之除戶謄本、繼
    承系統表、本院97年10月23日南院龍家巳97年度繼字第2169
    號家事庭通知、本院97年9月15日南院龍96年執當字第71884
    號民事執行處通知、臺灣高等法院臺南分院87年度上字第44
    2號民事判決、最高法院88年度臺上字第2682號民事裁定、
    他項權利證明書及債權轉讓同意書等影本各乙件為證，並經
    本院依職權調閱97年度繼字第2169號拋棄繼承卷，審閱後堪
    認聲請人之主張屬實。次查被繼承人之法定繼承人均已聲明
    拋棄繼承權，而聲請人為被繼承人之債權人，其以利害關係
    人身分聲請選任被繼承人之遺產管理人，自屬合法，應予准
    許。
四、按公示催告期限屆滿，無繼承人承認繼承時，其遺產於清償
    債權，並交付遺贈物後，如有剩餘，歸屬國庫；又按非公用
    國有財產以財政部國有財產局為管理機關，民法第1185條、
    國有財產法第12條分別定有明文。本件被繼承人乙○○○之
    繼承人均已拋棄繼承權，足見渠等對被繼承人遺產之處置已
    漠不關心，而被繼承人之遺產，倘無人承認繼承時，於清償
    債權，交付遺贈物後，將歸屬國庫，故為使遺產之處置順利
    進行，並考量遺產管理之專業性與公平性，本院認選任財政
    部國有財產局臺灣南區辦事處臺南分處為被繼承人乙○○○
    之遺產管理人，核屬適當。
五、依非訟事件法第157條，裁定如主文。
中    華    民    國    98    年    1     月    13    日
                     家事法庭法  官    楊佳祥
以上正本證明與原本無異。
如對本裁定抗告須於裁定送達後10日內向本院提出抗告狀，並應
繳納抗告費新臺幣1000元。
中    華    民    國    98    年    1     月    13    日
                             書記官    葉芳如


司法院資訊處製作；財團法人民間司法改革基金會備份。
